臺灣臺東地方法院刑事判決　　　　　　　　 96年度易字第6號
公　訴　人　臺灣臺東地方法院檢察署檢察官
被　　　告　甲○○
選任辯護人　陳信伍　律師
上列被告因詐欺案件，經檢察官提起公訴（95 年度偵字第118號
）後，嗣因被告就被訴事實於準備程序中為有罪之陳述，經檢察
官聲請於審判外進行協商程序，本院合議庭予以同意，並裁定由
受命法官獨任進行協商程序，茲判決如下：
    主      文
甲○○幫助連續意圖為自己不法之所有，以詐術使人將本人之物
交付，處有期徒刑柒月，緩刑參年。
    事實及理由
一、本件除犯罪事實第1 項第11行「再經馬聖華轉交與渠等有共
    同犯意聯絡之甲○○」應更正為「再經馬聖華轉交甲○○」
    ，及犯罪事實第2項第1行，應更正為：「該詐欺集團成員，
    基於為自己不法所有之概括犯意，先後於94年6 月7日下午1
    時許、同日某時、次日（即8 日）某時，連續由真實姓名年
    籍不明之成年人，以電話向乙○○佯稱其中獎，惟需先匯保
    證金始能領取獎金為由，致乙○○陷於錯誤」，與證據編號
    二「甲○○」應更正為：「謝次郎」、編號四「中華郵政股
    份有限公司臺東郵局行字第094508074號函」應更正為：「
    中華郵政股份有限公司臺東郵局94年7月1日行字第09450800
    74號函」，並補充：「被告甲○○於本院準備程序中自白」
    外，其餘犯罪事實及證據均引用檢察官起訴書之記載（如附
    件）。
二、查被告行為後，刑法於94年2月2日修正公布，於95年7月1日
    施行。按行為後法律有變更者，適用行為時之法律，但行為
    後之法律有利於行為人者，適用最有利於行為人之法律，現
    行刑法第2條第1 項定有明文。此條規定乃與刑法第1條罪刑
    法定主義契合，而貫徹法律禁止溯及既往原則，係規範行為
    後法律變更所生新舊法律比較適用之準據法，是刑法第2 條
    本身雖經修正，但刑法第2 條既屬適用法律之準據法，本身
    尚無比較新舊法之問題，應一律適用裁判時之現行刑法第2
    條規定以決定適用之刑罰法律，合先敘明。又以本次刑法修
    正之比較新舊法，應就罪刑有關之共犯、未遂犯、想像競合
    犯、牽連犯、連續犯、結合犯，以及累犯加重、自首減輕暨
    其他法定加減原因（如身分加減）與加減例等一切情形，綜
    其全部罪刑之結果而為比較，最高法院95年度第8 次刑事庭
    會議決議可資參照。經查：
（一）刑法第33條第5 款有關罰金之最低數額部分，刑法分則編
      各罪所定罰金之貨幣單位原為銀元，修正前刑法第33條第
      5款規定：「罰金：（銀元）1元以上」，而銀元與新臺幣
      間之折算，依現行法規所定貨幣單位折算新臺幣條例規定
      ，以銀元1元折算新臺幣3元；修正後刑法第33條第5 款則
      規定：「罰金：新臺幣1000元以上，以百元計算之」；經
      比較修正前、後之規定，修正後刑法第33條第5 款所定罰
      金之最低數額，較之修正前提高，自以修正前刑法第33條
      第5款之規定有利於被告。
（二）罰金刑之貨幣單位及提高倍數部分：按修正刑法係自95年
      7月l日起施行，在此之前，刑法分則編有關罰金刑之貨幣
      單位係銀元；且依刑法分則編應處罰金者，應適用罰金罰
      鍰提高標準條例第l條、第4條之規定；亦即應按各該具體
      條文制定或修正之時間先後，定其提高之倍數。惟被告行
      為後，刑法施行法增訂第l條之l，於95年6月14日經總統
      公布，並自同年7月l日起施行；該條規定: 「中華民國94
      年l月7日刑法修正施行後，刑法分則編所定罰金之貨幣單
      位為新臺幣。94年l月7日刑法修正時，刑法分則編未修正
      之條文定有罰金者，自94年l月7日刑法修正施行後，就其
      所定數額提高為30倍。但72年6月26日至94年l月7日新增
      或修正之條文，就其所定數額提高為3倍」。亦即自95年7
      月l日起，刑法分則編所定罰金之貨幣單位，由原來之銀
      元改為新臺幣；且94年l月7日刑法修正時，刑法分則編未
      修正之條文定有罰金者，自95年7月l日起，有關罰金之數
      額提高為30倍。本案被告係犯幫助詐欺取財之罪，該罪自
      24年7月l日施行後即未再修正，依增訂刑法施行法第l條
      之1之規定，其罰金以新臺幣為單位，數額應提高30倍。
      此與修正前之罰金以銀元為單位，且適用罰金罰鍰提高標
      準條例之結果應提高10倍，而新臺幣與銀元之比例為1：3
      ，換算結果亦為30倍者，並無不同。揭櫫刑法施行法規範
      內容，本即包括規範刑法修正條文施行後所產生新舊法如
      何適用之問題，刑法施行法關於準據法有特別規定者，自
      應優先於刑法總則第2條規定而為適用，而刑法施行法第1
      條之1既增訂於刑法施行法之規範體系內，並非增訂於刑
      法總則編內，再參照刑法施行法第1條之1之立法理由，即
      修正條文說明亦謂「考量新修正之刑法施行後，不再適用
      『現行法規所定貨幣單位折算新臺幣條例』，為使罰金數
      額趨於一致，避免衍生新舊法比較適用問題，以緩和實務
      適用法律之衝擊，爰於不變動罰金數額之前提下，規定第
      2項如上」等語，依該條之立法目的，顯係基於解決新舊
      法比較適用所衍生問題而增訂該條規定以茲適用，則依體
      系解釋及目的解釋，刑法施行法第1條之1係新修正刑法第
      2條之特別規定，而應優先適用。
（三）刑法第30條關於幫助犯之部分雖已修正施行，然修正前刑
      法第30條係規定：「幫助他人實行犯罪行為者，為幫助犯
      。雖他人不知幫助之情者，亦同。幫助犯之處罰，得按正
      犯之刑減輕之。」，而修正後之刑法第30條則規定：「幫
      助他人犯罪者，為從犯。雖他人不知幫助之情者，亦同。
      從犯之處罰，得按正犯之刑減輕之。」主要係用語上之修
      正，關於刑罰加重之規定並無變更，應不生新舊法比較之
      問題。
（四）前述詐騙集團成員與被告行為後，刑法第56條連續犯之規
      定，業已修正刪除，則前述詐騙集團成員與被告之犯行，
      因行為後新法業已刪除連續犯之規定，此刪除雖非犯罪構
      成要件之變更，但顯已影響行為人刑罰之法律效果，自屬
      法律有變更，依新法第2條第1項規定，比較新、舊法結果
      ，仍應適用較有利於被告之行為時法律即舊法論以連續犯
（五）刑法第67條修正後，將原第68條罰金刑部分（規定僅加減
      其最高度），移置於第67條，是修正後刑法第67條已將罰
      金刑視同有期徒刑，於加減時，其最高度及最低度同加減
      之。比較新、舊法結果，因罰金刑最低度不變，故修正後
      刑法第67條規定，並未較有利於被告。
（六）綜合上開比較結果，揆諸前開說明，就上開法律應依修正
      後刑法第2條第1項前段之規定，一體適用修正前即行為時
      之法律；至於刑法第30條文字固經修正，惟乃純文字修正
      ，非屬法律之變更，應逕予適用裁判時即修正後之規定（
      參照最高法院95年第21次刑事庭會議決議），附此敘明。
（七）至於緩刑部分，參照最高法院95年度第8 次刑事庭決議，
      犯罪在新法施行前，新法施行後，緩刑之宣告，應適用新
      法第74條之規定。
三、本件經檢察官與被告於審判外達成協商之合意且被告已認罪
    ，其合意內容為：（一）被告願受科刑範圍為有期徒刑7 月
    ，緩刑3年之宣告。（二）被告願捐贈新臺幣3萬元予臺東縣
    彩繪人生基金。經查，上開協商合意並無刑事訴訟法第455
    條之4第1項所列情形之一，檢察官聲請改依協商程序而為判
    決，本院爰不經言詞辯論，於協商合意範圍內為協商判決，
    合予敘明。
四、應適用之法條：刑事訴訟法第455條之4第2 項、第455條之8
    ，刑法第2條第1項前段、第30條第1項前段、第2項、修正前
    第56條、第339條第1項、第74條第1項第1款，刑法施行法第
    1條之1第1項、第2項前段。
五、附記事項：前揭協商合意內容（二）部分，被告業於96年2
    月7日全部履行完畢。
六、本判決除有刑事訴訟法第455條之4第1項第1 款、第2款、第
    4款、第6款、第7款所定情形之一，或違反同條第2項規定者
    ，得自收受判決送達之日起10日內，向本院提出上訴書狀，
    上訴於第二審法院外，不得上訴。
中　　華　　民　　國　　96　　年　　3　 　月　　30　　日
                  刑事第四庭    法  官  陳君鳳
以上正本證明與原本無異。
如不服本判決，應於判決送達後10日內向本院提出上訴狀（須附
繕本）。 「切勿逕送上級法院」
                                書記官　洪月甚
中　　華　　民　　國　　96　　年　　4　　月　　4　　日
附錄本案論罪科刑法條全文：
刑法第339條：
意圖為自己或第三人不法之所有，以詐術使人將本人或第三人之
物交付者，處5年以下有期徒刑、拘役或科或併科1,000元以下罰
金。
以前項方法得財產上不法之利益或使第三人得之者，亦同。
前2項之未遂犯罰之。
